【裁判字號】    91,易,161
【裁判日期】    920409
【裁判案由】    詐欺
【裁判全文】
臺灣彰化地方法院刑事判決                          九十一年度易字第一六一號
    公  訴  人  臺灣彰化地方法院檢察署檢察官
    被      告  甲○○
    選任辯護人  李淵源律師
右列被告因詐欺案件，經檢察官提起公訴（九十年度偵字第七三三九號），本院判決
如左：
        主    文
甲○○無罪。
        理    由
一、公訴意旨略以：被告甲○○於民國八十九年七月間明知其資力已不足清償所負之
    債務，竟仍意圖為自已不法之所有，向告訴人乙○○佯稱其支票已用畢，來不及
    請領新支票，借用票面金額合計為新臺幣（下同）一百萬零四千一百元之支票三
    紙（金額：三十八萬五千六百元、三十一萬五千三百元、三十萬三千二百
    元；發票日：八十九年七月十六日、同年月三十一日、同年九月三十日；
    發票人均為乙○○；付款人及付款地均為鹿港鎮信用合作社草港分社及彰化縣鹿
    港鎮○○路○段三七七號），並保證在上開支票屆期前支付現金供告訴人乙○○
    支付票款，同時又簽發三紙金額相同之本票（起訴書係載支票），以為借款之憑
    據。詎上開支票屆期時，被告甲○○非但未支付票款，告訴人乙○○為維護債信
    ，只得墊付上開票款。至告訴人乙○○向被告甲○○請求償還時，被告甲○○均
    避不見面，所簽發之上開本票亦未獲兌現，因認被告甲○○涉有刑法第三百三十
    九條第一項之詐欺取財罪嫌云云。
二、按犯罪事實應依證據認之，無證據不得推定其犯罪事實；又不能證明被告犯罪者
    ，應諭知無罪之判決，刑事訴訟法第一百五十四條及第三百零一條第一項定有明
    文。再按認定不利被告之事實，須依積極之證據，苟積極證據不足為不利於被告
    事實之認定，更不必有何有利之證據；又認定犯罪事實所憑之證據，雖不以直接
    證據為限，間接證據亦包括在內，然而無論直接證據或間接證據，其為訴訟上之
    證明，須於通常一般之人均不致有所懷疑，而得確信其為真實之程度者，始得據
    有罪之認定，最高法院著有三十年上字第八一六號判例、七十六年臺上字第四九
    八六號判例可資參照。
三、訊據被告甲○○固承認向告訴人乙○○借票系爭三紙支票使用之事實，惟堅決否
    認涉有詐欺之犯行，並辯稱：伊與告訴人乙○○有多年之友誼，二者間之金融往
    來亦有多年，此次因經濟不佳方未能如期給付票款於告訴人乙○○，但伊實無詐
    欺之與及不法之意圖等語。查：公訴人提起本件，主要係依告訴人乙○○之指訴
    為據。但告訴人乙○○於偵查初訊時，明白陳稱：「他（指甲○○）是我很好的
    朋友，我也不知道他是不是故意要騙我，因為他人很誠實，我也沒有想到會這樣
    」（見他卷第十五頁）。顯見告訴人乙○○提起本件詐欺告訴，實非確信被告甲
    ○○對之施以詐術取得財物，而係被告甲○○未如期給付票款所致。再者，被告
    甲○○與告訴人乙○○間，有支票等金融往來之情形，有二、三年之久，其中票
    據往來即有相互各約十張左右，此有彰化縣鹿港鎮信用合作社函所附明細及台中
    商業銀行和美分行可佐，顯見被告甲○○與告訴人乙○○間，對彼此之經濟狀況
    ，應知之甚稔，被告甲○○並非利用機會第一次向告訴人乙○○借取系爭支票三
    張。另由被告甲○○所提出之支票影一紙可發現告訴人乙○○於八十九年八月三
    十日尚受面額二十萬元之支票（該票之發票人係正勤機戒股份有限公司），是被
    告甲○○於八十九年七月間向被告乙○○借用系爭支票三紙，實難謂有不法之意
    圖及詐欺之舉。綜上，足見被告甲○○所辯，尚可採信。按刑法第三百三十九條
    第一項詐欺取財罪之成立，須行為人基於為自己或第三人不法所有之意圖，以詐
    術使人陷於錯誤而取得其財物方該當之，若取得財物非基於詐欺，則不成立本罪
    。本件被告借用系爭支票三紙（面額計一百萬零四千一百元），係基於借貸法律
    關係而取得，被告取財之初，未施以任何作術，已如前述，故被告與告訴人間，
    縱尚有借貸債務未予清償完畢，應係屬民事糾紛，實難遽認被告涉有詐欺取財罪
    嫌，此外，復查無其他積極證據足資證明被告涉有公訴人所指之詐欺取財犯行，
    故依首揭說明，本件應為無罪之諭知，方為適法。
據上論斷，應依刑事訴訟法第三百零一條第一項，判決如主文。
本案經檢察官黃淑媛到庭執行職務。
中      華      民      國      九十二    年    四    月    九        日
                                臺灣彰化地方法院刑事第一庭
                                      法      官  洪  志  賢
右正本證明與原本無異。
如不服本判決，應於判決送達後十日內向本院提出上訴狀( 須附繕本 )。
告訴人或被害人對於判決如有不服具備理由請求檢察官上訴者，其上訴期間之計算係
以檢察官收受判決正本之日期為準。
                                      法院書記官  洪  年  慶
中      華      民      國      九十二    年    四    月    十六      日


司法院資訊處製作；財團法人民間司法改革基金會備份。
